臺灣士林地方法院民事裁定
111年度重訴字第217號
原      告  鄢萬儀  
訴訟代理人  蘇家宏律師
            林正椈律師
被      告  鄢沛婕  
            鄢萬青  

            鄢萬里  
上二人共同
訴訟代理人  丁榮聰律師
            許文懷律師
上列當事人間請求移轉所有權登記事件，原告為訴之變更，本院
裁定如下：
    主  文
原告變更之訴駁回。
變更訴訟費用由原告負擔。
    理  由
一、按訴之變更或追加，如新訴專屬他法院管轄或不得行同種之
    訴訟程序者，不得為之。民事訴訟法第257條定有明文。次
    按因繼承回復、遺產分割、特留分、遺贈、確認遺囑真偽或
    其他繼承關係所生請求事件，為家事事件法第3條第3項第6 
    款規定之丙類事件。又依同法第2條規定，於未設少年及家
    事法院地區，應由地方法院家事法庭適用家事事件法規定處
    理之。而依家事事件法第2條規定之立法理由謂：「為貫徹
    家事事件（包括家事訴訟事件、家事非訟事件及家事調解事
    件）專業處理之精神，爰於本條明定家事事件之事務管轄法
    院。」準此，該規定係依事件之性質而定其管轄誰屬之事務
    管轄，具有專屬、強制性質，少年及家事法院對於家事事件
    之管轄，相較於普通法院，性質上乃屬專屬管轄。是關於繼
    承人間因繼承關係所生請求事件，應由地方法院家事庭審理
    ，尚非普通法院得依民事訴訟法規定而為審理裁判（最高法
    院106年度台上字第2542號判決意旨參照）。又本法所定家
    事事件由少年及家事法院處理之；未設少年及家事法院地區
    ，由地方法院家事法庭處理之，家事事件法第2項亦有明定
    。故於民事訴訟事件審理時，追加或變更為家事訴訟事件，
    即非法之所許（最高法院103年度台抗字第947號裁定意旨參
    照）。
二、經查，本件原告起訴時聲明原為：「一、被告應就被繼承人
    鄢林美麗所遺留如附表一所示不動產所有權辦理繼承登記。
    二、被告應將如附表一所示之不動產所有權登記予原告」（
    見110年度士司調字第304號卷第10頁），嗣於民國111年8月
    11日具狀變更聲明為：「一、被告丙○○於110年10月18日就
    如附表一所示不動產，以繼承為登記原因辦理之繼承登記應
    予塗銷。二、被告甲○○、乙○○應將如附表一所示之不動產所
    有權移轉登記予原告」（見本院卷第118頁），並主張依據
    民法第1145條第1項第5款規定，丙○○業已喪失繼承權，因而
    變更訴之聲明第一項（見本院卷第120頁至第122頁），惟前
    開變更之訴，乃針對丙○○對於被繼承人鄢林美麗是否喪失繼
    承權，係屬家事事件法第3條第3項第6款所定丙類事件，應
    專屬家事法院依家事事件程序審理，是原告於民事事件審理
    中，變更新訴專屬他法院管轄之家事訴訟事件，揆諸前揭說
    明，原告所為訴之變更，於法不合，應予駁回。
三、依民事訴訟法第249條第1項第6款、第95條、第78條裁定如
    主文。
中　　華　　民　　國　　111 　年　　10　　月　　6 　　日
                  民事第三庭法  官  劉育琳
以上正本係照原本作成。
如對本裁定抗告，應於裁定送達後10日內向本院提出抗告狀，並
繳納抗告費新臺幣1,000 元。　　　　　　　　
中　　華　　民　　國　　111 　年　　10　　月　　6 　　日
                            書記官  邱勃英
附表一：
編號 土地建物 地號門牌 面積 權利範圍 1 土地 臺北市○○區○○段0○段000地號 71.16平方公尺 全部 2 建物 臺北市○○區○○段0○段00000○號（門牌號碼臺北市○○區○○街0段000號） 105.06平方公尺 全部